【裁判字號】    92,訴,133
【裁判日期】    920603
【裁判案由】    營業稅
【裁判全文】
臺中高等行政法院判決                              九十二年度訴字第一三三號
                              .
    原      告  美兆生活事業股份有限公司
    代  表  人  甲○○
    訴訟代理人  丙○○
    被      告  財政部臺灣省中區國稅局
    代  表  人  乙○○
    訴訟代理人  丁○○
                戊○○
右當事人間因營業稅事件，原告不服財政部中華民國九十二年一月十三日台財訴字第
○九一○○五三六三七號訴願決定，提起行政訴訟，本院判決如左︰
    主  文
訴願決定及原處分（復查決定）均撤銷。
訴訟費用由被告負擔。
    事  實
一、事實概要：緣原告所屬台中分公司涉嫌於民國八十四年度實際安裝電腦馬桶數量
    僅為六十四台，應取得發票之金額為新台幣（下同）一九二、○○○元，卻取得
    中堅有限公司（下稱中堅公司）開立之發票XA00000000號等計八十二張，金額七
    、七八二、○○○元，營業稅三八九、一○○元，作為進項憑證扣抵銷項稅額，
    經財政部賦稅署八十七年七月六日查獲，取具財政部賦稅署調查報告、資金回流
    彙總表及專案申請調檔統一發票查核清單等附案佐證，通報原處分機關台中市稅
    捐稽徵處（營業稅業務自九十二年一月一日起由被告承受）審理違章成立，初查
    除核定補徵營業稅三八九、一○○元，並按所漏稅額處八倍罰鍰三、一一二、八
    ○○元。原告不服，申請復查，未獲變更，向財政部提起訴願，亦遭決定駁回，
    遂提起本件行政訴訟。
二、兩造聲明：
    (一)原告聲明求為判決：訴願決定、復查決定及原處分均撤銷。
    (二)被告聲明求為判決：駁回原告之訴。
三、兩造之陳述：
  (一)原告主張之理由：
    1.原告公司於八十四年一月一月委託中堅公司，負責原告公司商品「電腦馬桶」
      台灣中部地區之安裝及售後維修業務，為確保此項按裝業務之品質雙方並簽訂
      合約書藉以釐訂權利義務。由於台灣一般住家，浴室、馬桶設施均同處乙室，
      原告上述商品受洗澡水蒸氣影響，導致「電腦馬桶」內精密電子儀器受潮，故
      障甚多。以致與原告業務單位原預估銷售量造成落差，而銷售不佳。以八十四
      年度而言，實際委託中堅公司安裝馬桶數僅為六十四台。然基於合約精神，原
      告只得依雙方所訂合約書第五條第二款規定，經雙方協議後以分期方式給付保
      障安裝數二千四百台之不足差額，此項給付行為就民法契約精神而言，並無不
      法、不當之處。上述給付費用，亦早於八十六年時即經財政部台北市國稅局審
      理認定，並在台北市國稅局調減該局認為較高之支出費用三百萬元後，予以核
      定結案。
    2.原告在上述與中堅公司交易給付過程中，均依行為時營業稅法（下稱營業稅法
      ）第十五條第三項規定：「進項稅額，指營業人購買貨物或勞務時，依規定支
      付之營業稅額。」支付此項進項稅額之營業稅予中堅公司，而中堅公司亦於八
      十四年度依法向原處分機關繳納上述營業稅。財政部賦稅署稽核組於八十八年
      十二月分別約談原告總經理曹純鏗及顧問丙○○，該署吳掌抱稽核說明因中堅
      公司之銀行帳戶有錢匯入原告公司及總經理曹純鏗私人帳戶。因此，賦稅署認
      為有「回扣」情形，要求原告承認此項情形，並補繳、罰繳營利事業所得稅等
      事宜。在約談過程中吳掌抱稽核並稱本案該署並不認為有虛設行號之情事，更
      無「無進貨事實」等情事，而僅為「回扣」所得之認定。基於民不與官鬥之情
      形下，原告公司同意接受財政部賦稅署吳掌抱稽核之調減權，並立下說明書聲
      明與中堅公司資金往來情形，而同意依賦稅署稽核單位認定補繳營利事業所得
      稅。惟自始至終原告均無復查決定書所稱：「自承無向中堅有限公司進貨之事
      實」之情事。被告自我擴增財政部賦稅署稽核組所做「談話紀錄」內容，顯然
      扭曲事實。上述補繳營利事業所得稅及違章罰款，原告公司業於八十九年七月
      十三日完成繳交。
    3.依營業稅法第一條納稅範圍有關規定：「在中華民國境內銷售貨物或勞務及進
      口貨物，均應依本法規定課徵營業稅。」之精神，換句話說，也就是要有交易
      方有課徵營業稅之納稅義務。以本案而言，原告於八十四年度在給付中堅公司
      七、五七一、一○○元之費用時，已包含「進項稅額」之營業稅三八九、一○
      ○元整。而據查中堅公司亦已於八十四年度時依法向原處分機關繳交上述營業
      稅。因此，就營業稅法精神，政府稅捐稽徵機關已收到上述營業稅賦，完成營
      業稅之稽徵。緣此，原告何來逃漏此項營業稅之情事。反之，如依被告所稱原
      告與中堅公司間根本無此項「交易事實」，則依營業稅法有交易方產生營業稅
      之稽徵精神，政府尚多稽徵了此項三八九、一○○元之營業稅賦。所以，被告
      稱原告與中堅公司於八十四年間逃漏營業稅，顯然不合邏輯，更與事實不符。
    4.被告係以財政部八十三年七月九日台財稅第八三一六○一三七一號函釋內容說
      明二第二項：「取得虛設行號以外其他非實際交易對象開立之憑證申報扣抵案
      件：１、無進貨事實者：因其並無進貨及支付進項稅額之事實，其虛報進項稅
      額，逃漏稅款，應依營業稅法第五十一條第五款規定補稅並處罰。」之規定據
      以補徵原告營業稅三八九、一○○元及罰鍰三、一一二、八○○元。然而被告
      在引據上述財政部解釋令內容時，卻未能詳查，此項處分之對象係指逃漏稅者
      必須具備「無進貨」及「無支付進項稅額」二項條件，而原告在與中堅公司之
      交易中，均依營業稅第十五條第三項規定支付「進項稅額之營業稅」，因此，
      即使此項交易事後有財政部賦稅署所稱之款項回流「回扣」問題，基本上並無
      「逃漏」營業稅之情事。當然，也因原告已「支付」此項「進項稅額」，而非
      被告引用財政部解釋函內處分之適用對象。
    5.上述財政部解釋函說明二第二項第二款更進一步闡示規定：「至進貨人取得銷
      貨人以外之營業人所開立之發票申報扣抵，如查明開立發票之營業人已依法申
      報繳納應納之營業稅額者，則尚無『逃漏』，除依前項規定處以行為罰外，依
      營業稅法第十九條第一項第一款規定，應就其取得不得扣抵憑證扣抵銷項稅額
      部分，追補稅款。」之精神，中堅公司於八十四年業已繳納所開發票之營業稅
      額，則原告「尚無逃漏」營業稅。因此，被告即使認定原告所取得之發票不得
      扣抵亦僅能依營業稅法第十九條第一項第一款規定追補不得扣抵之稅額。而今
      被告以營業稅法第五十一條第五款規定補稅並處罰，顯然錯誤。
    6.依財政部法令查詢網站所得稅法第一百零五條「釋示函令」第二則「有進貨而
      取得虛設行號發票者按未取得合法憑證處罰」所示：「凡屬涉嫌向虛設行號進
      貨或取得虛開統一發票作為進貨憑證案件，均應先就進貨情形加以查核。如經
      查明有進貨事實者，應按進貨未取得合法憑證處理；如確無進貨事實而係虛列
      進貨者，除依照所得稅法規定處罰外，不能再按進貨未取得憑證處理，庶免紛
      歧（財政部五十九年八月十四日台財稅第二六一二○號令）」。又依上述「釋
      示函令」所附「財政部五十九年八月十四日台財稅第二六一二○號令」查核，
      該解釋令函釋：「查營利事業向虛設行號進貨，如僅取得虛開統一發票實際無
      進貨者，除已構成偽造文書部分，應依法移法院裁罰外，其虛列進貨涉嫌短報
      所得額部分並應依所得稅法第一百十條規定處罰，不能再責令賠繳營業稅，前
      經本部（五九）台財稅第三一○四二號令釋示在案，本案○○縣茶葉生產合作
      社究竟有無製售茶葉事實抑為專售發票之虛設行號，各茶商實際有無購進茶葉
      抑純屬虛列進貨應不難查實依照上開釋令辦理，茲為劃一處理辦法特再補充規
      定如次：
      (1)凡屬涉嫌向虛設行號進貨或取得虛開統一發票作為進貨憑證案件均應先就進
        貨情形加以查核，如經查明有進貨事實者，應按進貨未取得合法憑證處理，
        如確無進貨事實而係虛列進貨者，除依照所得稅法規定處罰外，不能再按進
        貨未取得憑證處理，應免紛歧。
      (2)凡同一案件其營業稅部分與所得稅部分認定之涉嫌違章事實不一，處理有所
        紛歧者統由該市稅捐稽徵處會同台北市國稅局（該局會同台北市稅捐稽徵處
        ）迅即查明事實，分別依照上項規定辦理。
      (3)關於已處理之案件如與本部先後各令釋示不符，並業經法院裁定確定，尚未
        執行者，應將本案處理情形，函請法院參考，其已移送法院尚未經裁定或已
        核定尚未移送之案件，應一律予以撤回或免予移送重行核辦，至稅款部分並
        應查明分別予以註銷或退還。」
    7.依據上述財政部釋示函令，均十分清楚的指出：「如確無進貨事實而係虛列進
      貨者，除依照所得稅法規定處罰外，不能再責令賠繳營業稅。」同時，並指令
      ：「關於已處理之案件如與本部先後各令釋示不符，其業經法院裁定確定，尚
      未執行者，應將本案處理情形，函請法院參考，其已移送法院尚未經裁定或已
      核定尚未移送之案件，應一律予以撤回或免予移送重行核辦，至稅款部分並應
      查明分別予以註銷或退還。」因此，本案原告即令如被告所一再指稱「無進貨
      事實，卻取得中堅有限公司開立之統一發票」之事實，則原告既經財政部台北
      市國稅局於八十九年五月九日依所得稅法第一百十條裁處罰鍰，而原告亦已於
      八十九年七月十三日依法完成繳納。則依法被告即「不能再責令原告賠繳營業
      稅」，何況本案原告亦依法給付發票人中堅公司三八九、一○○元正之進項稅
      額營業稅，而中堅公司亦依法向原處分機關完成上述銷項稅額營業稅之繳納。
    8.另原告檢具中堅公司所提供之「中堅八十四年一至十二月進銷項稅額統計」可
      清楚見證，中堅公司八十四年之「進項稅額」共計只有新台幣六、三○七元正
      ；緣此，本案原告給付予中堅公司之營業稅三八九、一○○元，中堅公司均依
      法向原處分機關繳納，由此亦可佐證原告與中堅公司間在本案中並無任何逃漏
      營業稅之意圖與情事。
    9.另就本案處分之金額而言，原告於八十四年時確有委託中堅公司按裝六十四台
      「電腦馬桶」，依九十二年五月一日庭訊，被告訴訟代理人亦認為，即令原告
      符合補徵及處漏罰之處分，而原處分未扣除此部分之勞務費一九二、○○○元
      正（未稅），顯然不妥。由此，亦足見本案原處分未符事實之處。
    10.司法院釋字第三三七號解釋，亦指出：「營業稅法第五十一條第五款規定，納
      稅義務人虛報進項稅額者，除追繳稅款外，按所漏稅額處五倍至二十倍罰鍰，
      並得停止其營業。依此規定意旨，自應以納稅義務人有虛報進項稅額，並因而
      逃漏稅款者，始得據以追繳稅款及處罰。」本案原告既已支付「進項稅額」予
      中堅公司，而中堅公司又已繳納是項「銷項稅額」營業稅，則原告何來「逃漏
      」營業稅之情事。
    11.另依改制前行政法院八十七年七月份第一次庭長評事會議之決議全文分析，在
      該決議甲、乙雙方論述觀點分析：
      (1)討論意見：甲說：「營業人取得非實際交易對象所開立之統一發票作為進項
        憑證申報扣抵銷項稅額者，縱開立統一發票者為虛設之公司行號而實際上無
        營業之事實，苟其已依法申報繳納所開立統一發票應納之營業稅，則營業人
        之所為，『尚無因而逃漏營業稅之情形』，自無逕對之補徵稅款並依營業稅
        法第五十一條第五款處罰之餘地。」
      (2)討論意見：乙說：「因虛設行號係專以出售統一發票牟取不法利益為業，並
        無銷貨事實，故取得虛設行號發票之營業人，自亦無向該虛設行號進貨並支
        付進項稅額之事實，除該營業人能證明確有支付進項稅額予實際銷貨之營業
        人，並經稽徵機關查明該稅額已依法報繳者，應依營業稅第十九條第一款規
        定，就其取得不得扣抵憑證扣抵銷項稅額部分，追補稅款，『不再處漏稅罰
        』。」
      (3)因此，綜諸上述甲、乙說，雖然在是否補徵營業稅有所爭議，然就營業人取
        得之統一發票不論來源為何，只要營業人「確有支付進項稅額予發票營業人
        」，「而發票營業人又確有向稽徵機關報繳該銷項稅額」，則稽徵機關僅能
        依「營業稅法第十九條第一項第一款規定，就其取得不得扣抵憑證扣抵銷項
        稅額部分，追補稅款」意見是相同的。而甲、乙說對上述系爭事宜均認為尚
        無「逃漏稅」之觀點也是一致的（因為既有繳稅，而稅賦單位又已完成營業
        稅稽徵，自不構成逃漏稅之情事）。
    12.綜諸上述事實、證物、理由，均在在證明被告除所引以處分上訴人之函釋依據
      與法條，均與上訴人之違規行為條件不符外。另依財政部五十九年八月十四日
      台財稅第二六一二○號解釋函令及改制前行政法院八十七年七月份第一次庭長
      評事會議之決議精神，均指明本案原告之行為尚無逃漏稅。緣此，被告以逃漏
      營業稅處原告漏稅罰之處分，顯然有誤。敬請鈞院撤銷原處分，以維原告權益
      ，實感德便。
  (二)被告答辯之理由：
    1.補徵營業稅部分：
      (1)按「營業人當期銷項稅額，扣減進項稅額後之餘額，為當期應納或溢付營業
        稅額」、「進項稅額，指營業人購買貨物或勞務時，依規定支付之營業稅額
        」、「本法第五十一條第五款所定虛報進項稅額，包括依本法規定不得扣抵
        之進項稅額、無進貨事實及偽造憑證之進項稅額而申報退抵稅額。」分別為
        行為時營業稅法第十五條第一項、第三項及同法施行細則第五十二條第一項
        所明定。又「主旨：核釋營業人取得非實際交易對象所開立之統一發票作為
        進項憑證申報扣抵銷項稅額案件之處理原則。說明：二、為符合司法院大法
        官會議釋字第三三七號解釋意旨，對於營業人取得非實際交易對象所開立之
        統一發票作為進項憑證申報扣抵銷項稅額之案件，應視情節，分別依下列原
        則處理．．．（二）取得虛設行號以外其他非實際交易對象開立之憑證申報
        扣抵案件：１、無進貨事實者：因其並無進貨及支付進項稅額之事實，其虛
        報進項稅額，逃漏稅款，應依營業稅法第五十一條第五款規定補稅並處罰。
        」為財政部八十三年七月九日台財稅第八三一六○一三七一號函所明釋。
      (2)本件原告暨其台中分公司與高雄分公司於八十四年度無進貨事實，分別取得
        北傑、中堅、雄方三家公司之發票，涉嫌虛增成本及虛報進項稅額，經財政
        部賦稅署八十七年七月六日查獲，取具稽核報告、資金回流彙總表及專案申
        請調檔統一發票查核清單等附案佐證，檢附相關違章事證，移請台北市稅捐
        稽徵處查處。其中取得中堅公司開立之發票計八十二張七、七八二、○○○
        元，營業稅三八九、一○○元，係由原告所屬台中分公司申報進項扣抵，該
        處乃就原告所屬台中分公司涉嫌無交易事實取得中堅公司虛開之統一發票乙
        案，函請原處分機關辦理，經原處分機關審理違章成立，核定補徵營業稅額
        三八九、一○○元。原告不服，主張其於八十四年一月一日委託中堅公司，
        負責其中部地區電腦馬桶安裝業務，雙方簽訂合約書，依該合約第五條第二
        款規定，其有保障中堅公司在委託合約期限（八十四年度）內，予以保障中
        堅公司於中部地區按裝數二、四○○台，作為中堅公司專責技術人員，待命
        按裝此項委託合約之保障。在契約中並明訂：「未達保障數量且非乙方（即
        中堅公司）因素，甲方（即原告）應補給差額款項。」之合約內容，基於合
        約精神，其自應依契約規定給付二、四○○台之費用（實際按裝數為六十四
        台），就民法契約實施精神而言，並無不法不當之處。八十六年財政部台北
        市國稅局於查核其八十四年收支帳冊時，對上述依合約給付之總費用認為稍
        多，因此，就此支出費用依國稅局查核權限與總公司協商後，共計刪除九百
        萬元正，依此，其實際支付中堅公司八十四年度之費用為四、二○○、○○
        ○元，又八十八年財政部賦稅署亦基於上述財政部台北市國稅局稽核人員相
        同之精神與權限，在其同意下，所有依合約保障所給付之費用全數刪減，緣
        此，其已於八十九年七月十三日完成上述刪減後之營利事業所得稅補繳及違
        章罰款。因此，原告八十四年與中堅公司間之營業往來，係依合約進行，並
        無所稱「無進貨事實，虛報進項稅額」之情事，何況據其所知中堅公司早於
        八十四年將上述銷項稅額之稅款呈繳原處分機關，依營業稅法第一條規定，
        必無漏稅情形，更無原處分機關處分書中所稱違反營業稅法第五十一條第五
        款之規定，總諸上述，其八十四年與中堅公司之營業情形，僅涉營利事業所
        得稅之補繳事宜，並無營業稅之扣繳情形，敬請查核云云。經原處分機關復
        查決定以，查財政部賦稅署於八十八年十二月二十一日對原告執行顧問丙○
        ○（核有經原告負責人出具之委任書委託金君代為處理相關稅務問題。）談
        話筆錄第二問：「請問依本組查得資料八十四年度專為美兆生活事業股份有
        限公司按裝微電腦馬桶之北傑有限公司、中堅有限公司及雄方有限公司，在
        上述三公司銀行往來帳戶存入當年度微電腦按裝費七、五六○、○○○元後
        ，均如數回流美兆生活事業股份有限公司，其金額為二六、○○○、○○○
        元，除實際按裝費一、一八五、○○○元（3,000元×395台）外，涉嫌虛增
        費用二○、四一五、○○○元，虛報進項稅額一、○二○、七五○元外．．
        ．，有何說明？」第二答：「本公司承認八十四年度虛增費用，致漏報所得
        二○、四一五、○○○元【3,000元×7,200台（21,600,000元）-3,000元×
        395台（1,185,000元）= 20,415,000元】，至於營業稅部分本公司與北傑等
        三公司均依營業稅法規定辦理繳納．．．，因按裝馬桶之三公司之銀行帳戶
        ，均由本公司調度，故有資金回流之情形。」暨八十八年十二月十日對原告
        總經理曹純鏗所為之談話筆錄第三問：「請問貴公司八十四年度有銷售微電
        腦馬桶幾台？由誰按裝？每台按裝費多少？如何支付按裝費？支付金額多少
        ？」第三答：「美兆公司八十四年度銷售微電腦馬桶三九五台，分別委由北
        傑公司，中堅公司及雄方公司按裝，每台馬桶按裝三、○○○元，計支付給
        每家公司七、二○○、○○○元合計二一、六○○、○○○元（未含稅），
        均由本公司設立於臺北銀行忠孝分行1730-9號帳戶之支票付款，合計支付按
        裝費二二、六八○、○○○元（含稅金額），每家公司支付按裝費含稅金額
        為七、五六○、○○○元。」第四問：「請問貴公司八十四年度提示臺北銀
        行忠孝分行1730-9號帳戶支票支付微電腦按裝費給北傑等三公司，每家支付
        七、五六○、○○○元合計二二、六八○、○○○元（以上均含稅），經查
        均分別存入上述三公司設於臺北銀行忠孝分行 10531-7號等三帳戶，惟經查
        上述三帳戶於八十四、八十五年度計分別有九、○○○、○○○元，九、五
        ○○、○○○元及七、五○○、○○○元合計二六、○○○、○○○元之資
        金回流入貴公司之銀行帳戶，有何說明？」第四答：「本公司依委託合約規
        定支付按裝費，如有違法，願依法處理。」等所載，原告除承認八十四年度
        實際銷售微電腦馬桶三九五台（其中由本案原告所屬台中分公司銷售共六十
        四台），卻支付按裝費達二二、六八○、○○○元外（其中歸屬本案支付中
        堅公司金額為七、五六○、○○○元），亦表明原告可調度該三家負責按裝
        微電腦馬桶公司之相關銀行帳戶屬實（有關資金回流之流程部分，核有卷附
        財政部九十年五月一日臺稅稽發字第四九八號函可稽），並經原告代表人甲
        ○○（亦為本案受處分人台中分公司之代表人）於八十八年十二月二十一日
        出具說明書說明「本公司八十四年因會計人員作業疏失，至虛增微電腦馬桶
        安裝費二○、四一五、○○○元（未含稅），並漏報所得額二○、四一五、
        ○○○元（其中原查時同意調減九、○○○、○○○元），以上違章情事本
        公司願依法補稅並繳清罰款」在案。是原告委託中堅公司負責其中部地區電
        腦馬桶安裝業務，係屬購買勞務性質，而當年度為原告所屬台中分公司實際
        安裝數量為六十四台，原告所屬台中分公司有購買勞務事實應取得發票之金
        額為一九二、○○○元，卻向中堅公司取得七、七八二、○○○元之不實發
        票（按筆錄雖承認為七、五六○、○○○元，惟依據財稅資料中心交下清單
        所記錄原告所屬台中分公司實際扣抵金額為七、七八二、○○○元，故原處
        分機關乃據此為裁罰金額），並扣抵銷項稅額三八九、一○○元，違章事實
        明確。另查原告所提示之契約內容雖載明「未達保障數量且非乙方因素，甲
        方應補給差額款項。」惟該未達保障數量之差額並非購買勞務之支出，應為
        原告對中堅公司之賠償支出，按統一發票使用辦法第四條第二十八款「合於
        下列規定之一者，得免用或免開統一發票．．．二十八、營業人取得之賠償
        收入者。」之規定，賠償收入並不需開立發票，是原告所屬台中分公司既未
        實際發生購買勞務之行為，其無進貨事實取得不實發票而虛報系爭進項稅額
        扣抵銷項稅額，即已造成逃漏稅款事實，自應依首揭營業稅法第五十一條第
        五款及財政部八十三年七月九日台財稅第八三一六○一三七一號函釋規定，
        補徵所漏營業稅額三八九、一○○元。況依據專案申請調檔統一發票查核清
        單之記錄，原告所屬台中分公司各月份取得中堅公司之發票金額分別為一月
        份二三七、○○○元，二月份二一三、○○○元，三月份一○五、○○○元
        ，四月份一、九○五、○○○元，五月份六○○、○○○元，六月份五三一
        、○○○元，七月份六三○、○○○元，八月份六六○、○○○元，九月份
        六一五、○○○元，十月份六○○、○○○元，十一月份五九一、○○○元
        ，十二月份一、○九五、○○○元，其金額有升有降，若如原告所稱差額為
        保障安裝之數量之款項，則原告如何能在年度結束前即預知達不到契約所訂
        之安裝數量，而逐月預先開立不等金額之款項予中堅公司？且原告在無實際
        按裝台數之情況下，竟可憑空計算出各月份交易款項，此不合常理與營業常
        規之行為，佐證之前揭資金回流及曹純鏗、甲○○之供述，原告所稱此差額
        ，係依契約規定給付之費用等語，顯不足採，復查後乃未准予變更。原告仍
        有不服，提起訴願，經財政部訴願決定除持與原處分機關相同之論見外並以
        ，查本案經財政部賦稅署查獲原告八十四年度涉嫌虛報進項稅額及漏報營利
        事業所得，函移財政部台北市國稅局、台北市政府財政局等機關依法補稅處
        罰，嗣經台北市稅捐稽徵處因原告所屬台中分公司設籍本市，乃依財政部八
        十五年八月二日台財稅第八五一九一二八九四號函釋說明三意旨，以其涉嫌
        無交易事實取得中堅公司虛開之統一發票之違章事實，移由原處分機關辦理
        ，原處分機關以原告所屬台中分公司取得中堅公司開立之發票，與合約事實
        不符、支付之款項回流原告，又該原告並書立說明書承認其虛增費用等，足
        堪認定其無進貨事實，甚為明確，是以，原處分並未稱原告所屬台中分公司
        取得虛設行號發票，所訴核無足採，遂駁回其訴願。
      (3)訴訟意旨略謂：原告訴稱其與中堅公司簽訂合約書，其依約以分期付款方式
        給付中堅公司應補付之「差額款項」，於法並無不合，又其於八十四年度給
        付系爭款項予中堅公司時，內含營業稅三八九、一○○元，而中堅公司業已
        報繳系爭營業稅，其何有逃漏營業稅之情事？另財政部八十三年七月九日台
        財稅第八三一六○一三七一號函釋所指之無進貨事實者必須具備無進貨及無
        支付進項稅額二項條件，而原告與中堅公司交易已依營業稅法第十五條第三
        項規定支付進項稅額，其並無該函釋所指無進貨事實而虛報進項稅額之情事
        ，是其依雙方所訂之合約給付「差額款項」予中堅公司，並取得該公司開立
        之發票，並無違章漏稅之情事云云。
      (4)查原告委託中堅公司負責其中部地區電腦馬桶安裝業務，係屬購買勞務性質
        ，而當年度為原告所屬台中分公司實際安裝數量為六十四台，原告所屬台中
        分公司有購買勞務事實應取得發票之金額為一九二、○○○元，卻向中堅公
        司取得七、七八二、○○○元之不實發票（按筆錄雖承認為七、五六○、○
        ○○元，惟依據財稅資料中心交下清單所記錄原告所屬台中分公司實際扣抵
        金額為七、七八二、○○○元，故原處分機關乃據此為裁罰金額），並扣抵
        銷項稅額三八九、一○○元，違章事實明確。又查原告所提示之契約內容雖
        載明「未達保障數量且非乙方因素，甲方應補給差額款項。」惟該未達保障
        數量之差額並非購買勞務之支出，應為原告對中堅公司之賠償支出，按統一
        發票使用辦法第四條第二十八款「合於下列規定之一者，得免用或免開統一
        發票‧‧‧二十八、營業人取得之賠償收入者。」之規定，賠償收入並不需
        開立發票，且系爭款項業經查得自中堅公司回流原告帳戶，是原告所屬台中
        分公司既未實際發生購買勞務之行為，其無進貨事實取得不實發票，而虛報
        系爭進項稅額扣抵銷項稅額，即已造成逃漏稅款事實，自應依首揭營業稅法
        第五十一條第五款及財政部八十三年七月九日台財稅第八三一六○一三七一
        號函釋規定，補徵所漏營業稅額三八九、一○○元。原告復執前詞爭訟，又
        未能提出新事證供核，所訴應不足採。
      (5)本件原告所屬台中分公司涉嫌於八十四年度無進貨事實，卻取得中堅公司開
        立之發票計八十二張，金額七、七八二、○○○元，營業稅三八九、一○○
        元，作為進項憑證扣抵銷項稅額，經原處分機關審理違章成立，核定補徵營
        業稅三八九、一○○元，並按所漏稅額處八倍罰鍰三、一一二、八○○元。
        惟本案原告所屬台中分公司八十四年度實際安裝微電腦馬桶共六十四台，有
        購買勞務事實應取得發票之金額為一九二、○○○元，依司法院釋字第三三
        七號解釋意旨及營業稅法施行細則第五十二條第二項規定，漏稅額係以經主
        管稽徵機關查獲因虛報進項稅額而實際逃漏之稅額認定，惟本件原處分機關
        於核定漏稅罰及據以裁處之漏稅罰鍰時，均未予核減，其實際虛報之進項金
        額應為七、五九○、○○○元，逃漏營業稅三七九、五○○元，按所漏稅額
        處八倍罰鍰為三、○三六、○○○元，是本件漏稅罰之核計及據以裁處之罰
        鍰，應有重行審酌之餘地。
    2.罰鍰部分：
      (1)按「納稅義務人，有左列情形之一者，除追繳稅款外，按所漏稅額處一倍至
        十倍罰鍰，並得停止其營業．．．五、虛報進項稅額。」為營業稅法第五十
        一條第五款所明定。
      (2)本件原告所屬台中分公司涉嫌於八十四年度無進貨事實，卻取得中堅公司開
        立之發票XA00000000號等計八十二張，金額七、七八二、○○○元，作為進
        項憑證扣抵銷項稅額，虛報進項稅額三八九、一○○元之違章事實，業如前
        述，有財政部賦稅署調查報告、資金回流彙總表及專案申請調檔統一發票查
        核清單附案佐證，違章事實明確，原處分機關乃按所漏稅額處八倍之罰鍰計
        三、一一二、八○○元，原告不服，申請復查，未獲變更，循序提起訴願，
        經財政部訴願除持與原處分機關相同之論見外，並以依財政部五十九年八月
        十四日台財稅第二六一二○號令：「凡屬涉嫌向虛設行號進貨或取得虛開立
        統一發票作為進項憑證案件，均應先就進貨情形加以查核。如經查明有進貨
        事實者，應按進貨未取得合法憑證處理；如確無進貨事實而係虛列進貨者，
        除依照所得稅法規定處罰外，不能再按進貨未取得憑證處理，庶免分歧。」
        可知前揭原告所援引之該號解釋函令除內容錯誤外，且該函釋意旨係對涉嫌
        取得虛設行號發票者應先查核有無進貨事實？如有進貨事實，應按進貨未取
        得合法憑證，依稅捐稽徵法第四十四條規定處罰；如確無進貨事實而係虛列
        進貨者，除依照所得稅法規定處罰外，即不能再按進貨未取得憑證依稅捐稽
        徵法第四十四條規定處罰。本案原告所屬台中分公司取得不實發票對象雖非
        虛設行號，但因其所取得系爭發票並無進貨之交易事實，虛報進項稅額並據
        以提出扣抵，違反營業稅法第十五條之規定，原處分機關依營業稅法第五十
        一條第五款規定補稅並處罰，並未再依稅捐稽徵法第四十四條規定處罰，原
        告顯然誤解法令。次按我國現行加值型營業稅係就各個銷售階段之加值額分
        別予以課稅之多階段銷售額，各銷售階段之營業人皆為營業稅之納稅義務人
        ，故中堅公司是否報繳營業稅，及是否溢繳營業稅款，並不影響原行政處分
        機關認定原告所屬台中分公司並無進貨及支付進項稅額事實，仍以系爭不實
        發票虛報進項稅額扣抵銷項稅額，違反營業稅法第十五條之規定之事實，所
        訴核無足採，遂駁回其訴願。
      (3)原告持與本稅部分相同事由爭訟，並無新事證或新理由，應無足採。
    3.基上論結：原處分及所為復查及訴願決定並無違誤，請判准如答辯之聲明。
    理  由
一、按「營業人當期銷項稅額，扣減進項稅額後之餘額，為當期應納或溢付營業稅額
    」、「進項稅額，指營業人購買貨物或勞務時，依規定支付之營業稅額。」、「
    納稅義務人，有左列情形之一者，除追繳稅款外，按所漏稅額處一倍至十倍罰鍰
    ，並得停止其營業：一、．．．五、虛報進項稅額。」、「本法第五十一條第五
    款所定虛報進項稅額，包括依本法規定不得扣抵之進項稅額、無進貨事實及偽造
    憑證之進項稅額而申報退抵稅額者。」分別為行為時營業稅法（以下簡稱營業稅
    法）第十五條第一項、第三項、第五十一條第五款及同法施行細則第五十二條第
    一項所明定。又「主旨：核釋營業人取得非實際交易對象所開立之統一發票作為
    進項憑證申報扣抵銷項稅額案件之處理原則。說明：二、為符合司法院大法官會
    議釋字第三三七號解釋意旨，對於營業人取得非實際交易對象所開立之統一發票
    作為進項憑證申報扣抵銷項稅額之案件，應視情節，分別依下列原則處理．．．
    （二）取得虛設行號以外其他非實際交易對象開立之憑證申報扣抵案件：１、無
    進貨事實者：因其並無進貨及支付進項稅額之事實，其虛報進項稅額，逃漏稅款
    ，應依營業稅法第五十一倏第五款規定補稅並處罰。」亦經財政部八十三年七月
    九日台財稅第八三一六○一三七一號函釋在案。
二、經查本件原告委託中堅公司負責其中部地區電腦馬桶安裝業務，係屬購買勞務性
    質，而當年度（八十四年度）為原告所屬台中分公司實際安裝數量為六十四台，
    此為原告所自陳，原告所屬台中分公司有購買勞務事實應取得發票之金額為一九
    二、○○○元，卻取得中堅公司開立之發票XA00000000號等計八十二張，金額七
    、七八二、○○○元，作為進項憑證扣抵銷項稅額，虛報進項稅額，有財政部賦
    稅署調查報告、資金回流彙總表及專案申請調檔統一發票查核清單附卷可參，違
    章事實明確。原告與中堅公司所訂立之契約雖載明「未達保障數量且非乙方因素
    ，甲方應補給差額款項」，此約定固合乎民法契約自由之原則。惟該未達保障數
    量之差額，並非原告購買勞務之支出，乃係原告對中堅公司因未達保障數量就其
    差額部分所為之賠償支出，此由該項約定之內容觀之甚明。依統一發票使用辦法
    第四條第二十八款之規定，賠償收入並不需開立統一發票，且系爭款項業經查得
    自中堅公司回流原告帳戶，是原告所屬台中分公司除上開實際安裝數六十四台外
    ，既未實際發生購買勞務之行為，其無進貨事實取得不實發票，而虛報系爭進項
    稅額扣抵銷項稅額，即已造成逃漏稅款事實，自應依首揭營業稅法第五十一條第
    五款及財政部八十三年七月九日台財稅第八三一六○一三七一號函釋規定，補徵
    所漏營業稅並加以處罰。原告另以依財政部五十九年八月十四日台財稅第二六一
    二○號令：「凡屬涉嫌向虛設行號進貨或取得虛開統一發票作為進項憑證案件，
    均應先就進貨情形加以查核。如經查明有進貨事實者，應按進貨未取得合法憑證
    處理；如確無進貨事實而係虛列進貨者，除依照所得稅法規定處罰外，不能再按
    進貨未取得憑證處理，庶免分歧。」惟原告所援引之前揭該號解釋函令除內容錯
    誤外，且該函釋意旨係對涉嫌取得虛設行號發票者應先查核有無進貨事實？如有
    進貨事實，應按進貨未取得合法憑證，依稅捐稽徵法第四十四條規定處罰；如確
    無進貨事實而係虛列進貨者，除依照所得稅法規定處罰外，即不能再按進貨未取
    得憑證依稅捐稽徵法第四十四條規定處罰。本件原告所屬台中分公司取得不實發
    票之對象為中堅公司，雖非虛設行號之公司，但因其所取得系爭發票除上開實際
    安裝數六十四台外，並無進貨之交易事實，虛報進項稅額並據以提出扣抵，違反
    營業稅法第十五條之規定，原處分機關依營業稅法第五十一條第五款規定補稅並
    處罰，並未再依稅捐稽徵法第四十四條規定處罰，原告顯然誤解法令。次查我國
    現行加值型營業稅，係就各個銷售階段之加值額分別予以課稅之多階段銷售稅，
    各銷售階段之營業人皆為營業稅之納稅義務人，故尚不能僅以最後銷售階段之營
    業人已報繳營業稅，即認定其他銷售階段之營業人無逃漏營業稅。另參諸行為時
    營業稅法第五十一條第五款增修之立法意旨：「依照修正條文第十五條第一項規
    定，營業當月分銷項稅額，扣減進項稅額之餘額，為當月分應納稅額，是以營業
    人如虛報進項稅額，將使應納稅額虛減，造成漏稅，爰增訂本款，以防流弊。」
    是本件原告除上開實際安裝數六十四台外，並無購買勞務之事實而取得虛開之統
    一發票，將使原告虛報進項稅額，致應納稅額虛減，造成逃漏營業稅之情事，核
    與財政部八十三年七月九日台財稅第八三一六○一三七一號函說明二第二項第二
    款之情形不同。故中堅公司是否報繳營業稅，及是否溢繳營業稅款，並不影響原
    處分機關認定原告所屬台中分公司並無進貨及支付進項稅額事實，仍以系爭不實
    發票虛報進項稅額扣抵銷項稅額，違反營業稅法第十五條之規定，造成逃漏營業
    稅之情事。又原告主張其依所得稅法第一百十條之規定繳納罰鍰，不得再處原告
    營業稅之罰鍰云云。惟原告雖已繳納營利事業所得稅之罰鍰，與本件原告違反營
    業稅法之規定而應受之罰鍰，係二種不同之處分，尚不得因已受所得稅法之處罰
    ，即可免除營業稅法之處罰。是原告主張其無逃漏營業稅及不應再依營業稅法之
    規定處罰，均不足採。
三、依上所述，本件原告有逃漏營業稅之違章行為，並應依法加以處罰。是原處分機
    關以原告所屬台中分公司於民國八十四年度實際安裝電腦馬桶數量僅為六十四台
    ，應取得發票之金額為一九二、○○○元，卻取得中堅有限公司開立之發票XA00
    000000號等計八十二張，金額七、七八二、○○○元，營業稅三八九、一○○元
    ，作為進項憑證扣抵銷項稅額，違章事實明確，核定補徵營業稅三八九、一○○
    元，並按所漏稅額處八倍罰鍰三、一一二、八○○元，復查及訴願決定亦遞予維
    持，本非無見。惟本件原告委託中堅公司負責其中部地區電腦馬桶安裝業務，而
    八十四年度為原告所屬台中分公司實際安裝數量為六十四台（每台三千元），業
    如上述。則原告所屬台中分公司確有購買勞務之金額為一九二、○○○元，其實
    際虛報之進項金額應為七、五九○、○○○元，逃漏營業稅三七九、五○○元。
    原處分機關卻未將此部分之數額扣除，全部以中堅公司開立之發票XA00000000號
    等計八十二張，金額七、七八二、○○○元，均認為無進貨之事實，並據以核課
    漏稅額三八九、一○○元，而未予核減，並按所漏稅額三八九、一○○元，處以
    八倍之罰鍰，核有違誤。復查決定及訴願決定疏未詳查遞予駁回，均有未合。原
    告據以指摘並訴請撤銷，為有理由，自應將原處分（復查決定）及訴願決定予以
    撤銷，由被告另為適法之處分。至兩造其餘之主張與判決之結果無影響，毋庸逐
    一加以論述，併此敘明。
四、據上論結，本件原告之訴為有理由，依行政訴訟法第一百九十五條第一項前段、
    第九十八條第三項前段，判決如主文。
中    華    民    國    九十二      年      六        月      三        日
                 臺 中 高 等 行 政 法 院   第 二 庭
                                審 判 長 法      官  胡  國  棟
                                         法      官  王  德  麟
                                         法      官  林  秋  華
右正本證明與原本無異。
如不服本判決，應於判決送達後二十日內向本院提出上訴書狀，其未表明上訴理由者
，應於提起上訴後二十日內向本院提出上訴理由書（須依對造人數附具繕本）；如於
本判決宣示或公告後送達前提起上訴者，應於判決送達後二十日內補提上訴理由書（
須附繕本）。未表明上訴理由者，逕以裁定駁回。
提起上訴應預繳送達用雙掛號郵票拾份（每份三十四元)。
中    華    民    國    九十二      年      六        月      五        日
                                         法院書記官  杜  秀  君


司法院資訊處製作；財團法人民間司法改革基金會備份。
